【裁判字號】    99,台上,5913
【裁判日期】    990930
【裁判案由】    違反兒童及少年性交易防制條例等罪
【裁判全文】
最高法院刑事判決            九十九年度台上字第五九一三號
上  訴  人  甲○○
            乙○○
共      同
選任辯護人  劉意律師
上  訴  人  丁○○
            丙○○
上列上訴人等因違反兒童及少年性交易防制條例等罪案件，不服
台灣高等法院台南分院中華民國九十八年七月二十日第二審更審
判決（九十七年度重上更(二)字第四二四號，起訴案號：台灣嘉義
地方法院檢察署九十一年度偵字第三五七一、四一八七、四三三
九、四五三四號），提起上訴，本院判決如下：
    主  文
上訴駁回。
    理  由
按刑事訴訟法第三百七十七條規定：上訴於第三審法院，非以判
決違背法令為理由，不得為之。是提起第三審上訴，應以原判決
違背法令為理由，係屬法定要件，如果上訴理由書狀並未依據卷
內訴訟資料，具體指摘原判決不適用何種法則或如何適用不當，
或所指摘原判決違法情事，顯與法律規定得為第三審上訴理由之
違法情形，不相適合時，均應認其上訴為違背法律上之程式，予
以駁回。茲分別論述如下：
甲、上訴人甲○○、乙○○、丁○○部分：
本件原審經審理結果，認為乙○○、甲○○、丁○○（下稱乙○
○等三人）與共同被告侯○○（已於民國○○○年○月十八日死
亡，經原審判決不受理在案）、侯XX（經原審法院更一審判處罪
刑並宣告緩刑確定在案）及綽號「簡總」、「黃董」之不詳姓名
成年人間共同意圖營利，容留行為時未滿十八歲之少女陳○○（
○○○年○月二十五日生，真實姓名詳卷）、莊○○（○○○年
○月十日生，真實姓名詳卷）、林○○（○○○年○○月十八日
生，真實姓名詳卷；以上三人下稱陳○○等三人）及已滿十八歲
之女子王○○、許○○等人在侯○○所開設「○○ＰＵＢ」店內
，與不特定之男客為猥褻之行為或使未滿十八歲之女子為猥褻之
性交易行為，以招徠客人入店消費以營利等犯行，罪證明確，因
而撤銷第一審該部分之科刑判決，改判仍依修正前常業犯之規定
，分別論乙○○等三人以共同犯常業意圖營利而容留，使未滿十
八歲之人為性交易罪，各處有期徒刑伍年肆月，併科罰金新台幣
（下同）貳拾萬元；暨分別為罰金易服勞役之折算標準，及相關
沒收之諭知，已詳敘調查、取捨證據之結果及憑以認定犯罪事實
之心證理由。並就乙○○等三人否認犯行之供詞及其所辯各節認
非可採，詳加指駁。從形式上觀察，原判決此部分並無足以影響
判決結果之違法情形存在。一、甲○○、乙○○上訴意旨略以：
(一)、原判決雖認定甲○○、乙○○二人就容留未滿十八歲之人為
性交易之行為，具有不確定故意，惟卷內並無證據足資證明，原
判決遽為不利於甲○○、乙○○之認定，與證據法則有違，亦有
判決不載理由之違法。(二)、依原判決事實二及理由乙之三之記載
，少女陳○○等三人，自○○○年○月十六日至五月中旬，尚未
於「○○ＰＵＢ」店從事猥褻行為，原判決所為認定，有判決理
由矛盾之違法。(三)、證人侯XX有重度憂鬱症，突遭警方拘留，經
長期詢問，無法服藥、復未進食，且其不知詢問人員所問內容為
何，均配合詢問人員設定之答案予以答覆，又當其所述警員無法
接受時，即關掉錄音機，直到說服侯XX，始再錄音詢問，況警方
詢問時並未依法連續錄音，足見侯XX警詢所述係經由疲勞訊問、
誘導等不正方法所取得者，應無證據能力。至侯XX偵查中所述，
經第一審法院勘驗偵查錄音帶結果所示，筆錄記載內容與錄音勘
驗結果不符，且訊問過程不斷重複問題；證人丁○○抗辯其於警
詢所述係根據通聯譯文為之，而譯文係其與廖○○於電話中編造
者，且偵查中所述亦不實在等語，證人邱○○（經原審更一審判
處罪刑並宣告緩刑確定）則抗辯警詢中係警員將伊不知道之事念
給伊聽，且向伊稱若不說，要將伊一個人關到一間，叫警察來問
，伊即按照警員的話講，而伊於偵查中所述亦與事實不符等語，
足見丁○○、邱○○警詢及偵查中所述亦係受到脅迫、誘導、疲
勞訊問等不正方法而取得，原判決未先行調查上開三名證人之筆
錄有無證據能力，亦未說明是否具有特別可信之情況，遽將上開
筆錄採為判決基礎，有違證據法則。(四)、證人即陳○○等三名少
女及許○○偵查筆錄，依第一審勘驗結果顯示，檢察官一再誘導
訊問，應無證據能力，原判決竟稱檢察官未有誘導訊問或不當訊
問之情形，所為認定，即有違誤。(五)、依丁○○與廖○○間監聽
譯文顯示，○○○年四月十日前，甲○○、乙○○二人絕非股東
，且○○○年五月分紅時，丁○○仍然認定乙○○非股東，縱丁
○○曾於通話中表示，聽侯○○說「總仔」有股份等語，惟此係
傳聞證據，應無證據能力，原判決將之採為判決基礎，難謂適法
。又依上開監聽譯文之內容，乙○○僅負責招攬客人，人事、會
計、表演等均非乙○○所管理，乙○○更不知店內有未成年少女
一事；另丁○○亦於原審更二審審理中證稱伊係在一樓複合式餐
飲的辦公室看到乙○○，且乙○○並未指揮「○○ＰＵＢ」店之
事云云，廖○○於原審更二審中亦證稱乙○○係因協助侯○○研
究及簽賭美國職棒，每月領取五萬元之酬勞等語，原判決未說明
不採上開有利證據之理由，有判決理由不備之違法。(六)、證人許
○○及少女陳○○等三人均為林○○傳播公司旗下之小姐，陳○
○等三人與林○○間關係密切，林○○強迫其等從事色情表演，
並掩飾其等未滿十八歲之事實，使甲○○、乙○○誤信其等已滿
十八歲，而同意其等進入「○○ＰＵＢ」店內表演，難認甲○○
、乙○○業已知悉上開三名少女未滿十八歲之事；復參酌「○○
ＰＵＢ」店內燈光昏暗、三名少女樣貌與成年人無異等情，甲○
○、乙○○無從對其等是否未滿十八歲產生疑慮，又甲○○、乙
○○雖提供表演之場地，惟未主動要求少女為猥褻行為，亦未收
取費用而從中獲利，原判決遽認甲○○、乙○○知悉三名少女未
滿十八歲，而為有罪之認定，即與無罪推定、經驗及論理法則有
違。(七)、「○○ＰＵＢ」店之營業地點非甲○○、乙○○所管理
，亦非其所有或承租，甲○○、乙○○未與表演者接觸，或表示
同意讓表演者入場表演，並無容留之行為，亦無使之為性交易或
猥褻之行為，所為至多僅成立幫助犯，原判決認定有誤。(八)、共
同被告侯XX否認犯行，原審更一審仍依刑法第五十九條規定減輕
其刑，僅處有期徒刑一年十月，並為緩刑之諭知，原判決未就甲
○○、乙○○之犯罪情節，與侯XX一併審酌，竟各判處甲○○、
乙○○有期徒刑五年四月，所為量刑顯與比例原則有違云云。二
、丁○○上訴意旨略稱：(一)、原判決未審酌丁○○之涉案情節較
甲○○、乙○○為輕，竟與渠等論處相同之罪刑，復未依刑法第
五十七條規定予以衡酌量刑，與罪刑相當原則有違，併有判決不
適用法則之違法。(二)、原判決雖認丁○○與乙○○、甲○○、侯
XX等人均為「○○ＰＵＢ」店之股東，惟未說明丁○○薪資為何
遠低於乙○○、侯XX、甲○○等人一節，此關涉丁○○是否參與
投資該店及應論以共同正犯或幫助犯之認定，原審未予詳查，遽
認丁○○為本件之共同正犯，有應於審判期日調查之證據而未予
調查之違法。(三)、「○○ＰＵＢ」店位於丁○○受僱之「○○冷
熱飲」店之二樓，丁○○僅幫忙指引不熟悉之顧客前往「○○Ｐ
ＵＢ」店消費，丁○○所為並非構成要件行為，應僅成立幫助犯
，原判決不察，遽論丁○○以共同正犯，有判決適用法則不當之
違法等語。惟按：(一)、共同被告侯XX於警詢之供述，雖未全程錄
音，然原審審酌共同被告侯XX於偵查中已供稱其警詢之供述為實
在等語；證人即製作侯XX警詢筆錄之警員陳XX於第一審審理時亦
證稱伊等並未以強暴或脅迫之方式訊問等語；以及本於人權保障
與社會安全之均衡維護精神，依比例原則，認共同被告侯XX於警
詢中之供述仍有證據能力。另就甲○○等人於原審就共同被告侯
XX警詢筆錄，係在其身體極度不適、精神不濟之情況下所製作，
所為之陳述非出於任意性等抗辯，認為不足採信。均業於理由內
論駁甚詳。上訴意旨就此有關判定證據能力之事實問題重為爭執
，自非適法之第三審上訴理由。(二)、原判決並就：甲○○等人所
辯檢察官於偵訊中對少女陳○○等三人有誘導訊問之行為，其三
人於偵訊中所為之供述，應不得作為本件證據一節，敘明經第一
審於○○○年一月三日當庭勘驗檢察官於○○○年六月四日對上
開三名少女所為之偵訊錄音帶，並製作逐字之筆錄結果，檢察官
對上揭三名未滿十八歲之少女，並無任何誘導訊問之行為，其等
三人於偵訊中之供詞，自得採為甲○○等人犯罪證據等由，經核
於法並無不合。上訴意旨仍就此爭執，並非合法之上訴理由。又
甲○○等人於原審並未爭執檢察官對證人許○○有誘導訊問，其
於上訴第三審後始就此加以指摘，自非上訴第三審之適法理由。
(三)、共同被告丁○○於第一審○○○年十一月六日準備程序並未
具體指出其警詢、偵查筆錄，所為陳述非出於任意性；共同被告
邱○○於第一審上揭期日準備程序，亦僅就其偵查筆錄之證明力
，加以爭執，並未抗辯其偵查筆錄所為陳述並非出於任意性，有
訊問筆錄在卷足憑（見第一審卷第二宗第三九三、三九四、三九
六頁）。且甲○○等人於原審並未就此加以爭執，於上訴第三審
始為指摘，亦非合法上訴理由。(四)、刑事訴訟法第一百五十九條
之二規定：「被告以外之人於檢察事務官、司法警察官或司法警
察調查中所為之陳述，與審判中不符時，其先前之陳述具有較可
信之特別情形，且為證明犯罪事實存否所必要者，得為證據。」
同法第一百五十九條之一第二項規定：「被告以外之人於偵查中
向檢察官所為之陳述，除顯有不可信之情況者外，得為證據。」
經查：(1)原判決就證人即共同被告侯XX、丁○○於審理中翻異前
詞，所為證述內容與警詢之陳述不同，何以採取其先前警詢部分
之證詞，已說明其等經甲○○等人於審理中踐行詰問程序，且其
等警詢之陳述，依其供述之環境因素等資料，認具有可信之特別
情況，且為證明犯罪事實存在所必要，符合前引刑事訴訟法之規
定，而有證據能力（見原判決第十五至十六頁，理由甲之六）。
原判決以上開證人於審判外之陳述資為論罪之證據時，既已就該
先前之陳述，如何「具有較可信之特別情況」之可信性與必要性
為論斷說明，於法並無違誤。(2)原審已敘明：證人即共同被告丁
○○、邱○○於偵查中向檢察官所為之陳述，並無顯不可信之情
況，依上開規定，自得採為證據等由，經核於法並無不合。上訴
意旨仍就證據能力之有無，加以爭執，並非上訴第三審之適法理
由。(五)、有偵查犯罪職權之公務員，依通訊保障及監察法規定聲
請核發通訊監察書所監聽之錄音內容，為實施刑事訴訟程序之公
務員依法定程序取得之證據。而依該通訊監察錄音所作成之譯文
，乃監察錄音內容之顯示。倘當事人對於該譯文內容之同一性或
真實性發生爭執或有所懷疑時，法院固應依刑事訴訟法規定勘驗
該監聽錄音踐行調查證據程序，以確保監察錄音內容與譯文之真
實、同一性。惟當事人若已承認監察錄音譯文之內容屬實，或對
於該譯文內容並無爭執，而法院復已就該譯文依法踐行調查證據
程序者，該通訊監察錄音之譯文即與播放錄音有同等價值，自得
作為判斷之依據。原判決已就丁○○使用號碼為000000000號之
市內電話與廖○○所使用門號0000000000號行動電話之監聽錄音
，乃經台灣高等法院台南分院檢察署檢察官按當時之通訊保障及
監察法，依職權核發通訊監察書在案，有該署九十一年南分檢勤
監字第００００００號通訊監察書在卷可憑。而該通訊監察之錄
音，並經執行通訊監察之警員轉製作成譯文表，有詳載聲監案號
、監察電話及通話對象、通話時間及內容等資料之譯文表附卷可
參。是上開通訊監察既係依法定程序所為，則基於該通訊監察所
取得之監聽電話錄音，暨司法警察依據該監聽電話錄音而製作之
通訊監察錄音譯文，其取得程序並無違法，甲○○等人對其真實
性亦均不爭執。且原審於審判期日亦已踐行提示監聽譯文供當事
人辨認並告以要旨，使甲○○等人表示意見等程序並予辯論之機
會，而為合法之調查，依上開說明，原判決採為論罪之證據，於
法並無不合。上訴意旨就此加以爭執，自非適法之第三審上訴理
由。(六)、採證認事乃事實審法院之職權，其對證據證明力之判斷
，如未違背經驗法則或論理法則，復已敘述其憑以判斷之心證理
由，即不能任意指為違法。原判決業已依憑甲○○、丁○○之自
白；證人即共同被告侯XX於警詢，邱○○於偵查及劉○○、賴○
○之供述；證人即少女陳○○等三人，及許○○等人之證述；證
人即當時在場之曾○○、吳○○、林○○等人所證內容，並參酌
卷附房屋租賃契約書、營利事業登記證及丁○○使用號碼為0000
00000號之市內電話與廖○○所使用門號0000000000 號行動電話
之監聽錄音譯文等相關證據資料，本於調查所得之心證為綜合研
判，敘明其認定乙○○等三人有本件犯行之依據及理由。並說明
：本件依卷內資料所示，「○○ＰＵＢ」店之經營方式，係由女
子以全裸或半裸方式在店內跳清涼鋼管秀及由女子坐在客人之大
腿上，以其身體摩擦客人之下體、胸部，並供客人撫摸等方式招
攬客人，足見其等容留上開女子之用意，僅係藉由上開女子在店
內跳清涼鋼管秀及與客人為猥褻行為以招攬客人而圖利，至於跳
鋼管秀及為猥褻行為之女子，是否未滿十八歲，則均非其等所問
，此觀諸證人莊○○於原審前審訊問時證稱「店內沒人問我年齡
或看我身分證」等語；及證人陳○○證稱「沒有人跟我拿身分證
」等語即知，另參酌「○○ＰＵＢ」店門口雖有張貼「未滿十八
歲之人不得進入」之告示或雖派有甲○○在門口服務，惟亦形同
虛設而已，上開未滿十八歲之少女陳○○等三人仍得進入該店為
猥褻行為等情，足證甲○○等人對前來跳鋼管秀及為猥褻行為之
女子確有縱係未滿十八歲之人，亦無違背其等犯意之不確定故意
。核與採證法則並無違背，不得任意指摘，而資為合法之第三審
上訴理由。雖原判決於理由內引用證人即共同被告侯XX於偵查中
之陳述，而未說明筆錄所載與第一審勘驗結果是否相符；又引用
證人即共同被告邱○○警詢供述，未說明是否出於任意性，如何
均得採為論罪證據之理由，逕行援用，縱有未合。然原判決並非
單憑證人侯XX於偵查或證人邱○○於警詢之陳述為判決之基礎，
且上訴意旨復未說明除去上開證據，原判決即不能為同一事實之
認定，難謂於判決有所影響，依刑事訴訟法第三百八十條之規定
，仍不得為合法之第三審上訴理由。(七)、刑法關於正犯、幫助犯
之區別，係以其主觀之犯意及客觀之犯行為標準，凡以自己犯罪
之意思而參與犯罪，無論其所參與者是否犯罪構成要件之行為，
皆為正犯，其以幫助他人犯罪之意思而參與犯罪，其所參與者，
苟係犯罪構成要件之行為，亦為正犯。原判決以本件乙○○、丁
○○與共同被告侯○○、侯XX及綽號「簡總」、「黃董」之人，
均係「○○ＰＵＢ」店之股東，其等對於該店以店內有女子為猥
褻之行為為號召，吸引客人入店消費而獲取利益之營業方針有決
定之權，另其等非但按月分紅獲利，並分別擔任店內總經理、會
計、經理、引領客人上二樓消費、招攬客人等工作，足見其等顯
均係以自己犯罪之意思而參與本件犯罪。又以甲○○雖非「○○
ＰＵＢ」店之股東，惟其受侯○○之託擔任掛名負責人，承租房
屋作為容留上開女子為猥褻行為之場所，並負責接待客人、指揮
店內服務生、面試店內相關人員及核發薪水予店內相關人員等工
作，足見其廣泛參與該店之經營，顯亦係以自己犯罪之意思而參
與本件犯罪。因認乙○○等三人之上開犯行，無論是否係犯罪構
成要件之行為，揆諸前揭說明，均應論以正犯。所為論斷，於法
尚無不合。(八)、量刑之輕重，係屬事實審法院得依職權自由裁量
之事項，苟於量刑時，已依行為人之責任為基礎，並斟酌刑法第
五十七條各款所列情狀，而未逾越法定範圍，又未濫用其職權，
即不得遽指為違法。原判決於量刑時，已依上揭規定，審酌乙○
○等三人參與犯罪之程度，於上開內店所擔任之職務，及其等犯
罪結果嚴重影響社會善良風俗暨犯罪後態度尚稱良好等一切情狀
，就主刑部分，分別量處有期徒刑伍年肆月，併科罰金貳拾萬元
，既未逾越法定刑度，又未濫用自由裁量之權限。上訴意旨單純
就科刑輕重而為爭執，亦不得執為合法之第三審上訴理由。(九)、
所謂對於被告有利之證據不予採納者，應說明其理由，係指該項
證據倘予採納，能予推翻原判決所確認之事實，而得據以為有利
於被告之認定者而言。如非此項有利於被告之證據，縱未於判決
內說明其不足採納之理由，因本不屬於上開範圍，雖其訴訟程序
有所違誤，但仍應受刑事訴訟法第三百八十條之限制，不得據以
為第三審上訴之適法理由。原判決既已論敘說明乙○○否認犯罪
所為辯解；以及證人廖○○、甲○○、丁○○等人於原審所證「
○○ＰＵＢ」店之股東僅侯○○一人而已云云，均如何不可採取
之理由，雖未另就乙○○上訴意旨(五)所指證人廖○○、丁○○之
證述內容，並非屬於對乙○○有利之證據特別加以說明，但此單
純訴訟程序上之簡略，並非理由不備，對判決本旨不生任何影響
，自不得據以提起第三審上訴。(十)、所謂依法應於審判期日調查
之證據，係指與待證事實有重要關係，在客觀上顯有調查必要性
之證據而言，故其範圍並非漫無限制，必其證據與判斷待證事實
之有無，具有關連性，得據以推翻原判決所確認之事實，而為不
同之認定，始足當之。丁○○確有本件犯行，業據原判決依憑卷
證認定明確，待證事實既臻明瞭，原審未另就丁○○上訴意旨(二)
所指事項，為無益之調查，屬法院調查證據裁量權之適法行使，
究與應於審判期日調查之證據而未予調查之違法情形有別，就此
爭執，亦非上訴第三審之適法理由。(十一)、其餘上訴意旨，經核均
係置原判決所為明白論斷於不顧，仍持已為原判決指駁之陳詞再
事爭辯，及對於事實審法院取捨證據與自由判斷證據證明力之職
權行使，並就與判決本旨無關之枝節事項，徒以自己之說詞，任
意指摘，難認已符合首揭法定之第三審上訴要件。其等上訴均違
背法律上之程式，俱應予駁回。
乙、上訴人丙○○部分：
本件原審經審理結果，認為丙○○與共同被告廖○○、陳徐○○
（以上二人分別經原審更一審、上訴審判處罪刑並均宣告緩刑確
定）共同在嘉義市○○里○○○之○號「○○休閒油壓店」共同
意圖使女子與他人為性交或猥褻行為而容留以營利之犯行，罪證
明確，因而撤銷第一審該部分科刑判決，改判依修正前常業犯之
規定，論丙○○以共同犯常業圖利容留性交罪，累犯，處有期徒
刑壹年貳月，又依中華民國九十六年罪犯減刑條例之規定，減為
有期徒刑柒月，並為相關從刑之諭知。已詳敘調查、取捨證據之
結果及憑以認定犯罪事實之心證理由。並就丙○○否認犯行之供
詞及其所辯各節認非可採，詳加指駁。從形式上觀察，原判決此
部分並無足以影響判決結果之違法情形存在。上訴意旨略以：(一)
、丙○○於第一審及原審中均辯稱伊未在「○○休閒油壓店」中
工作，係伊帶小孩經過，因認識陳徐○○，而陳徐○○有事，請
伊幫忙看一下店等語，原判決未說明不採上開辯解之理由，有判
決理由不備之違法。(二)、刑法常業犯之規定業經刪除，惟原判決
仍適用舊法，論丙○○以常業圖利容留性交罪，有判決適用法則
不當之違法云云。惟查：(一)、原判決認定丙○○有本件共同意圖
使女子與他人為性交或猥褻行為而容留以營利之犯行，係以上開
事實，業據丙○○於警詢及偵查中自白綦詳，並經證人即共同被
告廖○○、陳徐○○；證人即受容留之女子李XX、王XX、蔡X 、
潘XX、黃XX；證人即男客劉XX、廖XX等人證實在卷，復有如原判
決附表所示之物品扣案及相片附卷可證為論據。而以丙○○否認
犯罪，其所為：伊並未受僱於廖○○，亦未在上開油壓店工作，
警察查獲當時，伊剛好帶小孩逛街，伊認識之陳徐○○正巧有事
，請伊幫忙看一下店而已之辯解，為事後卸責之詞，殊無足取。
原判決業已依據調查證據之結果，說明其論斷之理由。其推理論
斷衡諸經驗及論理等證據法則皆無違背，不能指為違法。(二)、「
行為後法律有變更者，適用行為時之法律。但行為後之法律有利
於行為人者，適用最有利於行為人之法律。」刑法第二條第一項
定有明文。丙○○與共同被告廖○○、陳徐○○係反覆多次容留
女子在上揭油壓店內從事性交易，藉以牟利，而為維生之職業，
原判決經比較新舊法，認論以刑法修正前之常業犯，較為有利於
丙○○，於法自無不合。經核上訴意旨，係置原判決所為明白論
斷於不顧，仍持已為原判決指駁之陳詞再事爭辯，及對於事實審
法院取捨證據與自由判斷證據證明力之職權行使，徒以自己之說
詞，任意指摘，難認已符合首揭法定之第三審上訴要件。其上訴
違背法律上之程式，亦應駁回。
據上論結，應依刑事訴訟法第三百九十五條前段，判決如主文。
中    華    民    國  九十九  年    九    月   三十   日
                      最高法院刑事第九庭
                          審判長法官  邵  燕  玲
                                法官  李  伯  道
                                法官  孫  增  同
                                法官  施  俊  堯
                                法官  李  嘉  興
本件正本證明與原本無異
                                      書  記  官
中    華    民    國  九十九  年    十    月    七    日
                                                       s

司法院資訊處製作；財團法人民間司法改革基金會備份。
